【裁判字號】    88,易緝,34
【裁判日期】    890225
【裁判案由】    詐欺
【裁判全文】
台灣苗栗地方法院刑事判決                          八十八年度易緝字第三四號
    公  訴  人  臺灣苗栗地方法院檢察署檢察官
    被      告  戊○○
右列被告因詐欺案件，經檢察官提起公訴（八十七年度偵字第一六八六號）及移送併
案審理（八十七年度偵字第四八三七號、八十八年度偵緝字第三０四號），本院判決
如左：
    主  文
戊○○無罪。
    理  由
一、公訴意旨略以：被告戊○○於民國八十五年七月間及八十六年一月間，以其名義
    自任會首召集民間互助會，參加者包括丁○○、甲○○、乙○○及彭桂蘭等人共
    二十會、二十一會，每月每會新臺幣（下同）一萬元，每月分別於十五日、一日
    在戊○○住處採外標方式開標。詎戊○○竟基於概括之犯意，連續意圖為自己不
    法之所有，於該二會期內，分別以會員甲○○、彭桂蘭、張慶雄、丁○○及乙○○等人名義冒標各該月會款，致各會員誤以得標人為甲○○、彭桂蘭、張慶雄、
    丁○○及乙○○而如數繳交會款，戊○○取得會款則供己花用，迨於八十六年十
    二月間其冒標犯行為乙○○發現，隨即逃逸，甲○○、彭桂蘭、張慶雄、丁○○
    及乙○○等各會員始知受騙，因認被告涉犯刑法第三百三十九條第一項之詐欺取
    財罪嫌云云。
二、按犯罪事實應依證據認定之，無證據不得推定其犯罪事實；又不能證明被告犯罪
    者，應諭知無罪之判決，刑事訴訟法第一百五十四條、第三百零一條第一項分別
    定有明文。又認定不利於被告之事實，須依積極證據，苟積極證據不足為不利於
    被告事實之認定時，即應為有利於被告之認定，更不必有何有利之證據，最高法
    院著有三十年上字第八一六號判例可資參照。
三、本件公訴人認被告涉犯前開詐欺犯行，無非係以右揭事實業經告訴人丁○○、乙○○指訴歷歷，並經證人甲○○到庭證述明確，復有互助會簿影本二份在卷可稽
    ，為其主要論據。訊據被告戊○○堅詞否認有何詐欺犯行，辯稱：張慶雄、丁○○及乙○○等人均係渠等自行標走，甲○○之會則係經甲○○同意由其標得借用
    ，伊並未冒標，只是沒錢還他們等語。經查，告訴人丁○○係自行參與投標並拿
    到得標會款，乙○○亦係自行參與投標，只是被告事後未交付得標會款，未見過
    被告冒用他人名義標會等情，分據告訴人丁○○、乙○○於本院訊問中供陳明確
    （參見本院八十八年十一月二十九日訊問筆錄），而被告確係經由甲○○之同意
    借用投標，不知被告是否冒用他人名義投標等情，亦據證人甲○○於本院訊問中
    證述無訛（參見本院八十八年十二月二十三日訊問筆錄），是被告前開所辯，應
    堪採信，尚難僅憑告訴人於偵查中之指述，即遽認被告有何冒標情事。另參以被
    告於八十五年七月及八十六年一月所召集之互助會，分別係於八十七年三月十五
    日及同年七月一日滿期尾會，有該互助會簿影本二紙在卷可憑，而該二互助會最
    後一次開標均係於八十六年十一月間，亦據告訴人乙○○於本院訊問中供述在卷
    ，則被告果欲詐欺告訴人等，應無於該二互助會分別已近滿期及逾半之際始行倒
    會之舉，則是否得以被告事後無資力而致所召集之互助會無法繼續，即據以揣測
    被告起會之初即必欲詐取告訴人之金錢，殊屬可疑。綜上所述，被告前開所辯，
    尚堪採信。是本件應純係民事糾紛，自應循民事訴訟程序解決。此外，復查無其
    他積極證據足認被告涉有詐欺犯行，不能證明被告犯罪，揆諸前揭法條規定及判
    例意旨，自應諭知被告無罪之判決，以免冤抑。
四、另臺灣苗栗地方法院檢察署檢察官於八十八年十二月九日以丙○榮宇八八偵緝三
    ０四字第一七三二七號函移送被告戊○○另涉犯詐欺犯行，認與本件詐欺部分具
    連續犯之關係，屬裁判上一罪，請求併案審理（案號八十七年度偵字第四八三七
    號、八十八年度偵緝字第三０四號）。惟查，被告戊○○本案既經無罪之諭知，
    則移送併案審理部分與本件即難認有何連續犯裁判上一罪之關係，且未據起訴，
    是移送併案審理部分本院無從審究，應檢還台灣苗栗地方法院檢察署檢察官另行
    依法處理，併予敘明。
據上論斷，應依刑事訴訟法第三百零一條第一項，判決如主文。
本案經檢察官陳義忠到庭執行職務。
中      華      民      國    八十九    年      二      月    二十五    日
                                        台灣苗栗地方法院刑事庭
                                            法  官  王 萬 金
右正本證明與原本無異。
如不服本判決，應於判決送達後十日內向本院提出上訴狀( 應附繕本 )，上訴於
臺灣高等法院台中分院。
                                            書記官  陳 蕙 楠
中      華      民      國    八十九    年      二      月    二十九    日


司法院資訊處製作；財團法人民間司法改革基金會備份。
